臺灣苗栗地方法院刑事判決　　　　　　　 96年度訴字第155號
公　訴　人　臺灣苗栗地方法院檢察署檢察官
被　　　告　甲○○
　　　　　　　　　　4號
　　　　　　　　　　（另案於臺灣臺中監獄台中分監執行中）
指定辯護人　李世才 律師
上列被告因違反毒品危害防制條例案件，經檢察官提起公訴（95
年度偵緝字第9 號），本院判決如下：
    主  文
甲○○連續販賣第一級毒品，累犯，處有期徒刑肆年陸月。扣案
之第一級毒品海洛因拾包（淨重合計拾壹點肆柒公克）沒收銷燬
之、電子磅秤壹個及夾鍊空袋肆包均沒收。因販賣第一級毒品犯
罪所得之新臺幣壹萬參仟元沒收之，如全部或一部不能沒收時，
以其財產抵償之。又連續販賣第二級毒品，累犯，處有期徒刑貳
年捌月。扣案之第二級毒品安非他命貳包（含袋重合計肆點肆公
克）沒收銷燬之、上開扣案之電子磅秤壹個及夾鍊空袋肆包均沒
收。因販賣第二級毒品犯罪所得之新臺幣肆萬捌仟伍佰元沒收之
，如全部或一部不能沒收時，以其財產抵償之。應執行有期徒刑
柒年，扣案之第一級毒品海洛因拾包（淨重合計拾壹點肆柒公克
）及第二級毒品安非他命貳包（含袋重合計肆點肆公克）均沒收
銷燬之，電子磅秤壹個及夾鍊空袋肆包均沒收。販賣第一級毒品
及販賣第二級毒品所得共計新臺幣陸萬壹仟伍佰元沒收之，如一
部或全部不能沒收時以其財產抵償之。
    事  實
一、甲○○前於民國90年間，因施用毒品案件，經臺灣高等法院
    台中分院判決有期徒刑8 月、7 月確定，應執行有期徒刑1
    年2 月，於91年間，因竊盜案件，經臺灣台中地方法院判決
    有期徒刑8 月確定，上開二部分接續執行，於92年12月17日
    ，縮短刑期假釋出監，於93年3 月21日，假釋期滿未經撤銷
    假釋而執行完畢，猶不知悔改。甲○○明知海洛因、安非他
    命業經行政院衛生署公告列為毒品危害防制條例所列管之第
    一級毒品、第二級毒品，均不得販賣及持有，竟基於販賣第
    一級毒品海洛因營利之概括犯意，自93年5 月間某日起，以
    每錢新臺幣（下同）1 萬6 千元之價格買進，加入葡萄糖後
    ，分裝成每小包0.9 公克，在臺中縣豐原市統帥保齡球館、
    潭子鄉之便利商店、及臺中縣市、苗栗縣等地，以如附表一
    所示之金額及次數，連續販賣第一級毒品海洛因予丁○○及
    真實姓名年籍不詳綽號「阿悟」（音同）之成年人施用；另
    又基於販賣第二級毒品安非他命營利之概括犯意，亦自同年
    5 月間起，以每錢4 千元之價格買進，在臺中市○○路87巷
    82號2 樓25室、臺中市○○街、豐原市○○路及臺中縣市、
    苗栗縣等地，以如附表二所示之金額及次數，連續販賣第二
    級毒品安非他命予戊○○、乙○○及真實姓名年籍不詳之成
    年男子1 人。嗣於93年12月20日晚上6 時許，在臺中市○○
    路87巷82號地下室停車場為警查獲，並於甲○○所駕駛使用
    之車牌號碼6780-KZ 號自用小客車上扣得其用以販賣之海洛
    因10包（淨重合計11.47 公克、純質淨重合計2.24公克）、
    安非他命2 包（含袋重合計4.4 公克），並於甲○○住處起
    獲其供販賣海洛因及安非他命使用之電子磅秤1 個及夾鍊空
    袋4 包，始悉上情。
二、案經臺中縣警察局和平分局報請臺灣苗栗地方法院檢察署檢
    察官偵查起訴。
    理  由
壹、證據能力部分
一、按被告以外之人於偵查中向檢察官所為之陳述，除顯有不可
    信之情況者外，得為證據，刑事訴訟法第159 條之1 第2 項
    定有明文。是否「顯有不可信之情況」，係由法院依該偵查
    中陳述之外部情況以為判斷。查證人戊○○、乙○○、丁○○等人於偵查中，經檢察官諭知證人具結之義務及偽證之處
    罰並命朗讀結文具結後，以證人之身分完整、連續陳述購買
    毒品之經過，檢察官就上開偵查訊問之實施，並無任何違反
    相關規定之瑕疵，且被告及其指定辯護人對上開證人於偵查
    中所為之證述，亦未爭執其證據能力，上開證人於偵訊時之
    證詞並無「顯有不可信之情況」，應認均具有證據能力。
二、證人戊○○、乙○○、丁○○、丙○○之警詢證言，固屬被
    告以外之人於審判外之陳述，及法務部調查局鑑定通知書、
    通話紀錄表（即行動電話通訊監察譯文）等，本案當事人於
    本院調查證據時，就該等證言及書證之證據能力均未聲明異
    議，依刑事訴訟法第159 條之5 第2 項規定，視為有同條第
    1 項之同意，且本院審酌上開警詢筆錄作成時之情況，並無
    證明力過低或違法取得之情形，應屬適當，依刑事訴訟法第
    159 條之5 第2 項規定，均有證據能力，自均得作為證據。
貳、實體部分
一、上揭事實，業據被告於偵查中及本院審理時坦承不諱，並經
    證人乙○○（起訴書證據清單上誤載為高思潔）、戊○○、
    丙○○、丁○○等人於警詢及偵查中證述明確，且有通話紀
    錄表（即行動電話通訊監察譯文）1 份在卷可稽，此外，復
    有扣案之海洛因10包（淨重合計11.47 公克、純質淨重合計
    2. 24 公克）、安非他命2 包（含袋重合計4.4 公克）、電
    子磅秤1 個及夾鍊空袋4 包可資佐證。又扣案之白色粉末10
    包，經送請法務部調查局鑑定結果：以化學呈色法及氣相層
    析質譜儀分析法檢驗，送驗白粉10包，均含第一級毒品海洛
    因成分，合計淨重11.47 公克，空包裝重3.11公克，純度19
    .56% ， 純質淨重2.24公克等情，有該局94年1 月31日調科
    壹字第990001111 號鑑定通知書各1 份在卷可稽（見93年度
    偵字第4573號卷第73頁）。而證人乙○○、戊○○及丙○○
    等人均有施用第二級毒品安非他命之前科紀錄，且因施用第
    二級毒品安非他命，經法院裁定送觀察勒戒或經檢察官聲請
    簡易判決處刑，有其3 人之臺灣高等法院被告前案紀錄表各
    1 份及臺灣南投地方法院檢察署檢察官94年度毒偵字第336
    號、臺灣台中地方法院檢察署檢察官94年度毒偵字第1494號
    不起訴處分書共計2 份、臺灣台中地方法院檢察署檢察官93
    年度毒偵字第5044號聲請簡易判決處刑書1 份在卷可按，證
    人丁○○則因施用第一級毒品海洛因，經臺灣台中地方法院
    判決有期徒刑8 月，有臺灣台中地方法院94年度訴字第1115
    號裁判書查詢1 份可考，足認其等供稱被告販賣第一級毒品
    及第二級毒品供其等施用之事實應堪採信。參之被告以每錢
    1 萬6 千元之價格購入海洛因後，加入葡萄糖，分裝成每小
    包0.9 公克，予以售出，及以每錢4 千元之價格購入安非他
    命後，再以4 千5 百元之價格售出等情，業據被告於審理中
    供承在卷，堪認被告有牟利之販賣意圖甚明。是被告之自白
    顯與事實相符，本件事證明確，被告之犯行堪以認定。
二、法律適用部分
    被告行為後，刑法業於94年2 月2 日修正公布，於95年7 月
    1 日施行，且按行為後法律有變更者，適用行為時之法律，
    但行為後之法律有利於行為人者，適用最有利於行為人之法
    律，現行刑法第2 條第1 項訂有明文。此條規定乃與刑法第
    1 條罪刑法定主義契合，而貫徹法律禁止溯及既往原則，係
    規範行為後法律變更所生新舊法律比較適用之準據法，是刑
    法第2 條本身雖經修正，但刑法第2 條既屬適用法律之準據
    法，本身尚無比較新舊法之問題，應一律適用裁判時之現行
    刑法第2 條規定，以決定適用之刑罰法律，先予敘明。又以
    本次刑法修正之比較新舊法，應就罪刑有關之共犯、未遂犯
    、想像競合犯、牽連犯、連續犯、結合犯，以及累犯加重、
    自首減輕暨其他法定加減原因與加減例等一切情形，綜其全
    部罪刑之結果而為比較（最高法院95年5 月23日著有95年度
    第8 次刑庭會議決議可資參照）。查：
（一）刑法第33條第5 款關於罰金刑原規定：「主刑之種類如下
      ：五、罰金：1 元以上。」，業經修正為：「主刑之種類
      如下：五、罰金：新臺幣1 千元以上，以百元計算之」，
      依修正後之法律，毒品危害防制條例第4 條第1 項、第2
      項之併科罰金刑，最高為新臺幣1 千萬元、7 百萬元、最
      低均為新臺幣1 千元。然依被告行為時之修正前刑法第33
      條第5 款規定之罰金刑最低額銀元1 元計算，則毒品危害
      防制條例第4 條第1 項、第2 項之併科罰金刑，其等之最
      高額均不變，最低額則均為銀元1 元即新臺幣3 元。因此
      ，比較上述修正前、後之刑罰法律，自以被告行為時關於
      科處罰金刑之法律較有利於被告。
（二）又新法業已刪除刑法第56條連續犯之規定，原屬連續犯之
      數個犯罪行為，依新法應數罪併罰，二者相較，修正前之
      規定可依裁判上一罪論處，修正前之規定顯較有利於被告
      ，應依修正前刑法第56條之連續犯規定論處。
（三）修正前刑法第51條規定：「數罪併罰，分別宣告其罪之刑
      ，依左列各款定其應執行者：」其中第5 款規定：「宣告
      多數有期徒刑者，於各刑中之最長期以上，各刑合併之刑
      期以下，定其刑期。但不得逾20年。」修正後刑法第51條
      第5 款規定：「宣告多數有期徒刑者，於各刑中之最長期
      以上，各刑合併之刑期以下，定其刑期。但不得逾30年」
      ，比較結果，修正後刑法並非較有利於行為人，依刑法第
      2 條第1 項前段之規定，仍應依修正前刑法，定其應執行
      之刑。
（四）刑法第64條第2 項原規定為：「死刑減輕者，為無期徒刑
      ，或為15年以下12年以上有期徒刑」；修正後之該條項規
      定為：「死刑減輕者，為無期徒刑」。另刑法第65條第2
      項原規定為：「無期徒刑減輕者，為7 年以上有期徒刑」
      ；修正後之該條項規定為：「無期徒刑減輕者，為20年以
      下15年以上有期徒刑」。經比較結果，自以修正前之刑法
      第64條第2 項、第65條第2 項規定有利於被告，自應適用
      該修正前之規定。
（五）綜合上述各條文修正前、後之比較，揆諸前揭最高法院決
      議及修正後刑法第2 條第1 項前段、但書規定之「從舊從
      輕」原則，綜其全部罪刑之比較，就被告所為應一體適用
      被告行為時之法律，即修正前刑法之相關規定予以論處。
（六）另按，刑法條文雖經修正，但若僅屬單純之文字修飾，或
      將實務見解或法理明文化，而不涉及刑罰之輕重、構成要
      件之變更，或其他有利、不利於行為人之情形者，即無庸
      依刑法第2 條第1 項之規定比較新舊法，而應依一般法律
      適用原則，適用「裁判時法」處斷（最高法院95年11月7
      日第21次刑事庭會議決議意旨參照）。查：
   1、刑法第47條第1 項修正為：「受徒刑之執行完畢，或一部
      之執行而赦免後，5 年以內故意再犯有期徒刑以上之罪者
      ，為累犯，加重本刑至2 分之1 」，與修正前同條：「受
      有期徒刑之執行完畢，或受無期徒刑或有期徒刑一部之執
      行而赦免後，5 年以內再犯有期徒刑以上之罪者，為累犯
      ，加重本刑至2 分之1 」之規定相比較，依修正後之規定
      ，若再犯之罪為「過失犯」，則無累犯規定之適用，然依
      修正前之規定，過失犯亦可構成累犯，固以修正後之刑法
      第47條之規定，有利於行為人。然被告本件所犯，並非過
      失犯，且無論依修正前後之規定，均屬累犯。依上說明，
      本件關於累犯部分，並無適用修正後刑法第2 條第1 項之
      規定比較新舊法適用之問題。
   2、修正前刑法第59條規定「犯罪之情狀可憫恕者，得酌量減
      輕其刑」。修正後刑法第59條規定「犯罪之情狀顯可憫恕
      ，認科以最低度刑仍嫌過重者，得酌量減輕其刑」，僅係
      酌減標準見解法律之明文化，非屬法律變更，故亦不生新
      舊法比較適用之問題。
三、核被告所為，係犯毒品危害防制條例第4 條第1 項之販賣第
    一級毒品罪及同條例第4 條第2 項之販賣第二級毒品罪。被
    告為販賣第一級毒品海洛因、第二級毒品安非他命，而持有
    第一級毒品海洛因、第二級毒品安非他命，其持有之低度行
    為均應為販賣之高度行為所吸收，均不另論罪。被告先後多
    次販賣第一級毒品海洛因、第二級毒品安非他命之犯行，均
    時間緊接，方法相同，均觸犯構成要件相同之罪名，顯係基
    於概括犯意反覆為之，均為連續犯，均應依修正前刑法第56
    條規定各論以1 罪，惟就法定刑死刑、無期徒刑依法不得加
    重外，其餘有期徒刑、罰金部分均應加重其刑。起訴書記載
    被告販賣第一級毒品、第二級毒品予不特定人部分，業經本
    院訊問被告當庭供稱係販賣第一級毒品海洛因予真實姓名年
    籍不詳綽號「阿悟」（音同）之成年人，販賣第二級毒品安
    非他命予真實姓名年籍不詳之成年男子等語（見本院審判筆
    錄），起訴書雖未就上述被告當庭供稱販賣第一級毒品海洛
    因及第二級毒品安非他命之部分提起公訴，然與已起訴販賣
    第一、二級毒品部分分別具有連續犯之裁判上一罪關係，本
    院自得一併審理。被告所犯上開連續販賣第一級毒品罪及連
    續販賣第二級毒品罪，犯意各別，行為互殊，應予分論併罰
    。查被告前於90年間，因施用毒品案件，經臺灣高等法院台
    中分院判決有期徒刑8 月、7 月確定，定應執行刑為有期徒
    刑1 年2 月，於91年間，因竊盜案件，經臺灣台中地方法院
    判決有期徒刑8 月確定，上開二部分接續執行，於92年12月
    17日，縮短刑期假釋出監，於93年3 月21日，假釋期滿未經
    撤銷假釋而執行完畢，有臺灣高等法院被告前案紀錄表1份
    在卷可稽，被告於有期徒刑執行完畢後5 年內再犯本件有期
    徒刑以上之罪，為累犯，除法定刑為無期徒刑、死刑部分外
    ，其餘有期徒刑、併科罰金部分，應依修正後刑法第47條第
    1 項規定加重其刑，並遞加重之。另按犯毒品危害防制條例
    第4 條第1 項至第2 項之罪，供出毒品來源，因而破獲者，
    得減輕其刑，毒品危害防制條例第17條定有明文。本件被告
    於警詢及偵查中主動供出其第一級毒品及第二級毒品上游之
    人（共計2 位，為保護被告，該毒品上游2 人之真實姓名詳
    後述職務報告書），檢察官據以偵辦，因而破獲本件毒品來
    源，有臺中縣警察局和平分局偵查佐洪樹涼之職務報告書1
    份、刑事案件移送書2 份附卷足憑，堪認被告確有供出其販
    賣本件第一級毒品、第二級毒品之來源，並因而破獲其2 人
    販賣毒品之犯行，被告既供出毒品來源並因而破獲，應均依
    毒品危害防制條例第17條之規定減輕其刑，且先加後減之。
    至被告辯稱其尚有供出其他毒品來源部分，經本院電話詢問
    上開偵查佐洪樹涼結果，覆稱：販賣毒品部分僅有這兩位，
    他所提供的其他人是別的案由，例如施用毒品等語，有本院
    電話紀錄表1 紙可按（見本院卷第58頁），是此部分尚不得
    依前開條例第17條規定減輕其刑。再本件被告販賣第一、二
    級毒品之次數尚屬不多，每次數量非鉅，非重大惡極，相較
    於大量販賣毒品之真正毒梟而言，其對社會秩序與國民健康
    之危害，顯然較不成比例，被告雖因一時失慮而罹犯重典，
    然刑罰除制裁之功能外，更寓有教育、感化之目的，使誤入
    歧途而有心改善者，能早日復歸社會，經衡其犯罪情狀，認
    被告販賣第一、二級毒品部分，縱科以最輕法定本刑，仍嫌
    過重，情輕法重，在客觀上應足以引起一般人之同情，爰均
    依刑法第59條之規定，酌量減輕其刑，被告之犯罪行為同時
    具有上開加重及減輕之事由，依法就有期徒刑、罰金刑部分
    先遞加重後遞減輕之。爰審酌被告正值青年，不思正當工作
    ，竟以販賣毒品獲取利益，不僅戕害自己及他人之身心健康
    ，對於社會風氣及國民健康影響至鉅，及其犯罪之動機、目
    的、手段、犯罪所生之利益、惟被告於偵查中及本院審理時
    始終坦白認錯、承認犯行、節省司法資源、態度良好等一切
    情狀，量處如主文所示之刑。
四、扣案之第一級毒品海洛因10包（淨重合計11.47 公克、純質
    淨重合計2.24公克）及第二級毒品安非他命2 包（含袋重合
    計4.4 公克），其海洛因及海洛因之外包裝因有海洛因殘留
    ，及安非他命及安非他命之外包裝因有安非他命殘留，均難
    以析離，依毒品危害防制條例第2 條之規定，分屬第一、二
    級毒品，不問屬於犯人與否，均應依毒品危害防制條例第18
    條第1 項前段規定諭知沒收銷燬之。扣案之電子磅秤1 個及
    夾鍊空袋4 包，係被告所有，用以分裝海洛因、安非他命，
    以供販賣海洛因、安非他命之用，業據被告供明在卷，應均
    依毒品危害防制條例第19條第1 項規定，宣告沒收。被告販
    賣第一級毒品海洛因予證人丁○○、真實姓名年籍不詳綽號
    「阿悟」之成年人，共計獲取金錢1 萬3 千元（證人丁○○
    部分：1 次4 千元、1 次1 千元；真實姓名年籍不詳綽號「
    阿悟」之成年人部分：2 次各4 千元），販賣第二級毒品安
    非他命予證人乙○○、戊○○、丙○○及真實姓名年籍不詳
    之成年男子1 人共計獲取金錢4 萬8 千5 百元（證人乙○○
    部分：3 次各4 千元，證人戊○○部分3 次各4 千元；證人
    丙○○部分：10次各2 千元，真實姓名年籍不詳之成年男子
    1 人部分：1 次4 千5 百元），合計所得6 萬1 千5 百元，
    應依毒品危害防制條例第19條第1 項之規定宣告沒收，如全
    部或一部不能沒收時，以其財產抵償之。
據上論斷，應依刑事訴訟法第299 條第1 項前段，毒品危害防制
條例第4 條第1 項、第2 項、第17條、第18條第1 項前段、第19
條第1 項，刑法第2 條第1 項前段、第11條前段、修正前刑法第
56條、修正後刑法第47條第1 項、修正後刑法第59條、修正前刑
法第51條第1 項第5 款，判決如主文。
本案經檢察官洪清秀到庭執行職務。
中　　華　　民　　國　　96　　年　　6 　　月　　26　　日
                  刑事第三庭  審判長法　官  柳章峰
                                    法  官  呂曾達
                                    法  官  林卉聆
以上正本證明與原本無異。
如不服本判決，應於送達後10日內向本院提出上訴狀（應附繕本
）。
       　　                     　　書記官　盧俊良
中　　華　　民　　國　　96　　年　　6 　　月　　26　　日
附錄論罪科刑之法條全文：
毒品危害防制條例第4條
製造、運輸、販賣第一級毒品者，處死刑或無期徒刑；處無期徒
刑者，得併科新臺幣1 千萬元以下罰金。
製造、運輸、販賣第二級毒品者，處無期徒刑或7 年以上有期徒
刑，得併科新臺幣7 百萬元以下罰金。
製造、運輸、販賣第三級毒品者，處5 年以上有期徒刑，得併科
新臺幣5 百萬元以下罰金。
製造、運輸、販賣第四級毒品者，處3 年以上10年以下有期徒刑
，得併科新臺幣3 百萬元以下罰金。
製造、運輸、販賣專供製造或施用毒品之器具者，處1 年以上7
年以下有期徒刑，得併科新臺幣1 百萬元以下罰金。
前五項之未遂犯罰之。
附表一
販賣第一級毒品部分
販售對象：
1.丁○○：
  1 次1 包賣4千元、1 次1 包賣1千元，共計賣2 次。
2.真實姓名年籍不詳綽號「阿悟」（音同）之成年人：
  每次1包賣4千元，共計賣2次。
附表二
販賣第二級毒品部分
販售對象：
1.乙○○：
  每次1包4千元，共計賣3次。
2.戊○○：
  每次1包4千元，共計賣3次。
3.丙○○：
  每次1包2千元，共計賣10次。
4.真實姓名年籍不詳之成年男子1人
  每次1包4千5百元，只賣1次。
